---
title: "Actividad 6"
author: "Ivan Arriola"
date: "2023-03-29"
output: html_document
---

```{r setup, include=FALSE}
knitr::opts_chunk$set(echo = TRUE)
```

## Ejercicio 1
Con los datos mpg que se encuentran disponible en **ggplot2** hacer un gráfico con las siguientes características:
- Un diagrama de dispersión de hwy vs cty
- Incluir usando labs el nombre de los ejes, título informativo y nombre de la leyenda
Usar ?mpg para ver la descripción de las variables.

```{r}
library(ggplot2)
data(mpg)

head(mpg)
ggplot(data = mpg, aes(x=hwy, y=cty)) + geom_point() +           theme(aspect.ratio = 1) +
  labs(x="Carretera", y="Ciudad", 
       title = "Galones por milla segun")

```

## Ejercicio 2
En el gráfico anterior hay un problema de sobre ploteo, esto es hay más de una observación en algunas
combinaciones de cty y hwy.
1. Hacer el gráfico anterior y usá transparencia (alpha) para ver el problema de sobre ploteo.
```{r}

```

2. Hacer el gráfico anterior y usá geom_jitter() para atacar el problema de sobre ploteo.
```{r}

```
3. ¿Qué opción te resulta más apropiada y porqué ?
```{r}

```


