---
title: "Actividad 11"
output: pdf_document
date: "`r Sys.Date()`"
---

```{r setup, include=FALSE}
knitr::opts_chunk$set(echo = TRUE)
```

# Ejercicio 1
Usando los datos del paquete nycflights13 responde las siguientes preguntas:

## 1. 

Utilice flight2 como en clase que tiene un subconjunto de variables de flight como sigue
```{r}
library(nycflights13)
library(magrittr)
library(dplyr)

data(flights)
flights2 <- flights %>% select(year:day, hour, origin, dest, tailnum, carrier)
```

Usá left_joint para relacionar flight2 con weather
sin especificar el parámetro by. 
Qué variables usa para machear en flight2 y weather por defecto?

```{r}
data(weather)
left_join(weather, flights2)
```
Utiliza todas las columnas que tienen en común
(origin, year, month, day, hour)

## 2. 

En flight2 una clave primaria puede ser (year, month, day, hour, origin)?

No, hay muchos vuelos que fueron el mismo año, mes, dia, hora y origen

```{r}
flights2 %>% count(year, month, day, hour, origin) %>% filter(n>1)
```


## 3. 

Usando left_joint relacioná flight2 con airports usando la variable dest y faa respectivamente.

```{r}
data(airports)
left_join(flights2,airports, c("dest"="faa") )
```


## 4. 

Si quisieramos dibujar (aproximadamente) la ruta de cada avión vuela desde el origen al destino. ¿Qué variables necesitaríamos? ¿Qué tablas necesitamos combinar? ¿Pensá cuál es el conjunto de datos
necesarios para obtener el siguiente dibujo de 100 vuelos, obtené los datos pero no hacer el dibujo?

Necesitaria el origen y destino de cada vuelo y las coordenadas de cada origen y destino

```{r}

flights3 <- flights %>% select( origin, dest)
head(flights3)

airports2 <- airports %>% select(faa, lat, lon)
head(airports2)

left_join(flights3, airports2, c("origin" = "faa"))
```

