---
title: "Actividad 1"
author: "Iván Arriola"
date: "`r Sys.Date()`"
output: html_document
---

```{r setup, include=FALSE}
knitr::opts_chunk$set(echo = TRUE)
```

## Ejercicio 1
### Coerción
¿En base a tu conocimiento sobre vectores sin usar ninguna función de R. ¿Cuál es el tipo de vector que se
obtiene en los siguientes casos?

1. c(8, FALSE) - *double*
2. c("zz", 99) - *char*
3. c(TRUE, "a") - *char*
4. c(TRUE, 1L) - *int*
5. c(8L, 4) - *double*


## Ejercicio 2
### Vectores
A lo largo de los ejercicios, los vectores están definidos como vectores columnas. En todos los casos realice las operaciones de forma vectorial.

1. 
```{r }
x <- c(3, 2, 2, 4, 5)
y <- c(1, 6, 5, 5, 9)
```

Tamaño de los vectores
```{r }
length(x)
length(y)
```

2.
Defino z
```{r }
z <- 2*x[1] + 3*x[4] + 5*sqrt(y[2])
```

3.
```{r }
sum(y)
sum(y^2)
sum(y)^2
sum(y^x)
```

4.
```{r}
mean(x)
mean(y)
median(x)
median(y)
```

5.
```{r}
sum(x*y*(x==y))
```


## Ejercicio 3
### Listas

```{r}
vectNumerico <- 1:4
caracter <- 'a'
caracterString <- 'hola'
vectBoolean <- c(TRUE, FALSE, TRUE)
num1000 <- 1000

```

Creo la Lista
```{r}
lista <-
  list(
    vectNumerico,
    caracter,
    caracterString,
    vectBoolean,
    num1000,
    caracterString,
    vectNumerico[3] * 8,
    vectBoolean[2]
  )
lista
```

## Ejercicio 4