---
title: "Actividad8"
author: "Ivan Arriola"
date: "2023-04-19"
output: pdf_document
---

```{r setup, include=FALSE}
knitr::opts_chunk$set(echo = TRUE)
```

## Ejercicio 1
Cargar la librería tidyverse y con los datos mpg usar las funciones que vimos de dplyr para transformar
los datos de la siguiente forma.

```{r}
library(tidyverse)
```


### Seleccionar el conjunto de autos del 2008 que tienen hwy mayor a 31.
¿Cuantos autos son?
```{r}
mpg %>% filter(year==2008 & hwy > 31) %>% count()
```





2. Seleccionar el conjunto de autos que tienen cty igual a 9 ó hwy es mayor a 90. ¿Cuantos autos son?


```{r}
mpg %>% filter(cty == 9 | hwy >90) %>%  count()
```

3. Seleccioná la variable displ y hwy.
```{r}
mpg %>% select(displ, hwy)
```

4. Seleccioná desde la variable trans hasta la variable hwy.

```{r}
mpg %>%  select(trans:hwy)
```

5. Produce un dataframe: marca, modelo, año, cantidad de cilindros y rendimiento en ciudad. Únicamente
para los autos, toyota, camry.
```{r}
mpg %>% filter( manufacturer %in% c("toyota", "camry"))  %>% select(manufacturer, model, year, cyl, cty) 
```

6. Calcula el rendimiento promedio en ciudad para cada marca (manufacturer). ¿Cuál es el mejor
rendimiento en ciudad? y el peor ?

```{r}

(tabla <- mpg %>%  group_by(manufacturer) %>% summarise(
  promedio_cty = mean(cty)
) %>%  arrange(promedio_cty) )

```
El minimo es lincoln, el maximo es nissan

7. Para cada marca: calcula el rendimiento promedio en ciudad, el error estandard de la media, y el rango

```{r}
mpg %>%  group_by(manufacturer) %>%  summarise(
  rendimiento_medio_cty = mean(cty),
  desvio_estandar_cty = sd(cty),
  rango_cty = max(cty) - min(cty)
) %>% arrange(rendimiento_medio_cty)
```

8. Mejora en el rendimiento: calcular el rendimiento promedio para cada marca, distinguiendo antes y
después de 2004

```{r, eval=FALSE}

mpg %>%  group_by(manufacturer) %>% summarise(
  rendimiento_medio_cty = mean(cty),
  antes2004 = 
) %>% arrange(rendimiento_medio_cty)
```

9. Calcular el rendimiento promedio en carretera (hwy), para 3 marcas seleccionadas aleatoriamente y
ordena el resultado de menor a mayor

```{r}
mpg %>% filter(manufacturer %in% sample(manufacturer, 3)) %>% group_by(manufacturer) %>%   summarise(
  rendimiento_medio = mean(hwy)
) %>% arrange(rendimiento_medio)
```

10. Crear una nueva variable que transforme hwy (millas por galón) en litros/100 km. Primero tenés que
saber la conversión de galones a litros y de millas a kilómetros.
1 gallón = 3.78541 litros
1 milla = 1.60934 k


