---
title: "Actividad 2"
author: "Iván Arriola"
date: "`r Sys.Date()`"
output: html_document
---

```{r setup, include=FALSE}
knitr::opts_chunk$set(echo = TRUE)
```

# Ejercicio 1 (Matriz)
1. Generá una matriz A de 5x4 y una matriz B de 4x2.
```{r}
A <- matrix(1:20, nrow = 5)
B <- matrix(1:8, nrow = 4)
````


2. Calculá el producto matricial de A*B
```{r}
A%*%B
```
3. Calculá el producto elemento a elemento de B*C siendo C una matríz de 4x2
```{r}
C <- matrix(1:8, nrow = 4)
C
```

```{r}
B * C
```
4. Combiná la matríz A y B de forma de obtener una matríz de 4x7.
```{r}
A
t(A)
cbind(t(A), B)
```

# Ejercicio 2 (loop)
1. Generá un for loop para dividir el vector x <- c(2, 5, 9) e y<- c(6, 5, 8)
```{r}
x <- c(2, 5, 9) 
y<- c(6, 5, 8)

for(i in 1:3){
  print(x[i]/y[i])
}
```
2. Remplazá los valores de x por NA si su valor original es -, siendo x <- c(2, 5, '-', 5, 3, '-').
Realizá el cálculo utilizando un for loop.
````{r}
x <- c(2, 5, '-', 5, 3, '-')
for(i in 1:length(x)){
  if(x[i]=="-") x[i] <- NA
}
x
````
3. Sea y <- c(3,8,5,8,7,4), remplazar los elementos impares con el número 0. Realicé el calculo
utilizando un for loop.
```{r}
y <- c(3,8,5,8,7,4)
for(i in 1:length(y)){
  if(y[i]%%2==1) y[i] <- 0
}
print(y)

```
4. Generá una estructura que multiplique los números naturales (empezando por el 1) hasta que dicha
multiplicación supere el valor 10000. Cuánto vale dicha productoria?
```{r}
mutiplicacion <- 1
i<- 1
while(mutiplicacion < 1000){
  mutiplicacion <- mutiplicacion * i
  i <- i+1
}
mutiplicacion
```

# Ejercicio 3 (funciones)
1. Hacer una función miMedia para calcular la media muestral de un vector numérico incluyendo una
condición que frene el cálculo si el vector no es numérico. Chequeá que el resultado está bien comparando con mean() usando la función identical().
````{r}

miMedia <- function(v){
  if(!is.numeric(v)) {
    stop('Ups, esta función necesita valores numéricos',
    'me diste un objeto de la clase: ', class(v)[1])
  }
  media <- 0 
  for(i in 1:length(v)){
    media <- media + v[i]
  }
  return (media/length(v))

}

a <- sample(1:1000, 10)
b <- sample(1:1000, 100)

identical(miMedia(b), mean(b))
identical(miMedia(a), mean(a))


````
2. Utilizando su función para calcular la media, ahora genere una función para calcular la varianza
muestral (miVarianza) de un vector y vuelva a chequear si el vector es númerico.

```{r}
miVarianza <- function(v){
  if(!is.numeric(v)) {
    stop('Ups, esta función necesita valores numéricos',
    'me diste un objeto de la clase: ', class(v)[1])
  }
  media <- miMedia(v)
  varianza <- 0
  largoV <- length(v)
  
  for(i in 1:largoV){
    aSumar <- (v[i] - media)^2
    varianza <- varianza + aSumar
  }
  return (varianza/(largoV-1))
  
}


a <- sample(1:1000, 10)
b <- sample(1:1000, 100)

identical(miVarianza(b), var(b))
identical(miVarianza(a), var(a))


```

