---
title: "Actividad 4"
author: "Ivan Arriola"
date: "2023-03-22"
output:
  html_document: default
  pdf_document: default
editor_options:
  markdown:
    wrap: 72
---

```{r setup, include=FALSE}
knitr::opts_chunk$set(echo = TRUE)
```

# Actividad 4

Esta y todas las actividades deberán ser realizadas en un documento
RMarkdown MUY IMPORTANTE

Cuando generen el proyecto de RStudio siempre revisar que están
utilizando la codificación de texto UTF-8 (text encoding UTF8). Para
ello, debes ir a: Tools -\> Project Options -\> Code Editing -\> Text
encoding seleccionar UTF-8.

Utilicen el archivo .Rmd de esta Actividad disponible en EVA como base
para la solución, incorporando debajo de la pregunta su respuesta.
Comienzá con los ejercicios más sencillos y intentá ser ordenado/a,
enumerá los ejercicios y utilizá un archivo .Rmd el cual debe compilar a
.pdf mostrando el código (chunks), o sea echo = TRUE.

# 0.1. Ejercicio 1: Combine for, if y else()

Dado el vector x tal que: x \<- c(8, 6, 22, 1, 0, -2, -45), combinando
for, if y else , reemplazá todos los elementos mayores estrictos a 0 por
1, y todos los elementos menores o iguales a 0 por 0 y guardalos en un
objeto llamado y.

```{r}
x <- c(8, 6, 22, 1, 0, -2, -45)
y <- c()

for (i in x){
  if(i>0) 
      y <- c(y, 1)
  else 
    y <- c(y, 0)
}

y


```

# 0.2. Ejercicio 2: while() loops

1.  Generá una estructura que multiplique los números naturales
    (empezando por el 1) hasta que dicha multiplicación supere el
    valor 10000. Cuánto vale dicha productoria?

```{r}
multiplicacion <- 1
i<- 1
while(multiplicacion < 1000){
  multiplicacion <- multiplicacion * i
  i <- i+1
}
c(multiplicacion , " es factorial de " , i-1)
```

2.  Dada la estructura siguiente, ¿Cuál es el valor del objeto suma?
    Responda sin realizar el calculo en R.

```{r, eval=FALSE}
x <- c(1,2,3)
suma <- 0
i <- 1
while(i < 6){
  suma = suma + x[i]
  i <- i + 1
}
```

El resultado es NA de tipo numeric porque esta intentando sumar
elementos inexistentes del vector

# 0.3. Ejercicio 3: Función

Modificá la estructura anterior para que suma valga 0 si el vector tiene
largo menor a 5, o que sume los primeros 5 elementos si el vector tiene
largo mayor a 5. A partir de ella generá una función que se llame
sumar_si y verificá que funcione utilizando los vectores

```{r}
y <- c(1:3)
z<- c(1:15)
```

```{r}
sumaSi <- function(vect){
  if(length(vect) < 5) 
    return(0)
  
  suma <- 0
  i <- 1
  
  while(i < 6){
    suma = suma + vect[i]
    i <- i + 1
  }
  return(suma)
}

sumaSi(y)
sumaSi(x)
sumaSi(z)
```
