---
title: "Actividad 12"
author: "Iván Arriola"
date: "2023-05-17"
output: pdf_document
---

```{r setup, include=FALSE}
knitr::opts_chunk$set(echo = TRUE)
```

# Paso 1: Leemos los datos

```{r}
library(magrittr)
library(dplyr)
library(ggplot2)

personas_ola_3 <- readr::read_csv("./Datos/Personas_OLA_3.csv")

```
# Seleccionar columnas
```{r}

personas_select <- personas_ola_3 %>% select(nform, nper, f12, f11, f2, f10, f4,
                                 g1, g4, g5 ,h3, h7, h8,
                                 h9a, h10 )
```

# Renombrar variables
```{r}
(personas_rename <- personas_select %>% rename(
  sit.conyugal = f2 ,
  nivel.educ= f4,
  parent.jefe= f10,
  edad= f11,
  sexo= f12,
  dedicacion.p= g1,
  tipo.p= g4,
  tareas.p= g5,
  jub.pen= h3,
  transf.pais= h7,
  transf.ext= h8,
  afam= h9a,
  benef.esp= h10
))
```
# Recodificar dedicacion.p 
```{r}
(
  personas_recode <- personas_rename %>% mutate( 
    dedicacion.p = case_match( 
      dedicacion.p ,
    1 ~ "trabaja",
    2 ~ "desocupado",
    3 ~ "estudia",
    4 ~ "jubilado",
    5 ~ "pensionista",
    6 ~ "t.hogar",
    7 ~ "nada"
  )) 
)
```
# 5. Realizar un gráfico de barras de la variable dedicacion.p en del objeto personas_recode ordenado por frecuencia filtrando la categoría NA. Agregando nombre apropiados en los ejes

```{r, fig.cap= "Distribucion de la dedicacion"}
personas_recode %>% 
  filter(!is.na(dedicacion.p)) %>% 
  ggplot(
    aes( forcats::fct_infreq( dedicacion.p),
         fill = dedicacion.p
         )
    ) +
  geom_bar() +
  scale_x_discrete(name="Dedicacion") +
  scale_y_continuous(name = "Cantidad") +
  scale_fill_brewer(palette = "Dark2") +
  theme(
    legend.position = "none"
  )

```
# 6. ¿Cómo podemos ver la distribución de las edades de los que no hacen nada?

```{r}
personas_recode %>% 
  filter(dedicacion.p=="nada") %>% 
  ggplot(aes(edad)) +
  geom_histogram(color="white") +
  scale_x_continuous(name = "Edad") +
  scale_y_continuous(name= "Cantidad")
  
```
# Recodificá edad en tramos [0-3), [3, 6), [6,12), [12, 15), [15, 18) , [18,21), [21,30) y [30,+) guardalo en personas_recode_ed e identificá en que tramo se da la mayor frecuencia

```{r}
(
  personas_recode_ed <- personas_recode %>% mutate( 
    edad = case_match( 
      edad ,
      0:2 ~"[0-3)", 
      3:5~"[3, 6)",
      6:11~"[6,12)",
      12:14~"[12, 15)",
      15:17~"[15, 18)" ,
      18:20~"[18,21)", 
      21:29~"[21,30)", 
      30:998 ~ "[30,+)"
    )
  ) 
)

personas_recode_ed %>% 
  filter(dedicacion.p=="nada") %>% 
  ggplot(
  aes(edad)
) +
  geom_bar() +
  scale_x_discrete(name="Edad") +
  scale_y_continuous(name = "Cantidad") 
  
```

#

